【裁判字號】    98,上易,292
【裁判日期】    980520
【裁判案由】    竊盜
【裁判全文】
臺灣高等法院臺南分院刑事判決  九十八年度上易字第二九二號
上訴人  臺灣臺南地方法院檢察署檢察官
上訴人
即被告  丙○○
選任辯護人  唐淑民律師
            蕭道隆律師
被  告  乙○○
選任辯護人  蕭麗琍律師
上列上訴人因被告竊盜案件，不服臺灣臺南地方法院九十七年度
易字第一三三三號中華民國九十八年三月十七日第一審判決（起
訴案號：臺灣臺南地方法院檢察署九十七年度偵字第八九０號）
，提起上訴，本院判決如下：
    主    文
上訴駁回。
    事    實
一、丙○○有多次竊盜前科，於民國（下同）九十四年間因竊盜
    案件，經臺灣彰化地方法院判處有期徒刑七月，經上訴臺灣
    高等法院臺中分院駁回上訴確定，於九十五年三月二十二日
    執行完畢。詎不知悔改，復與二名真實姓名年籍均不詳之成
    年男子結夥三人，基於意圖為自己不法所有之犯意聯絡，於
    九十六年四月十一日凌晨零時許，侵入嘉義市○區○○路一
    九三號大樓住宅地下二樓停車場，竊取甲○○所有、停放在
    該處第八號及第八三號停車格之車牌號碼8999-LS及7R-7889
    號自小客車二輛得手。嗣經甲○○發現報警，經警於上址地
    下一樓採得可疑菸蒂、鞋印等物，其中一個菸蒂經送鑑定結
    果與丙○○DAN型別相符；復經警徵得丙○○同意，至其位
    在嘉義市○○街四十八巷四十四號住處搜索，扣得丙○○所
    有之黑色皮鞋一雙，其中左腳鞋底經送鑑定比對結果與警於
    案發住宅地下一樓所採得之其中一枚鞋印相符，而循線查獲
    上情。
二、案經甲○○訴由嘉義市警察局移送臺灣臺南地方法院檢察署
    檢察官偵查起訴。
    理    由
甲、程序方面：
一、關於被告乙○○所持用0000000000號行動電話於九十六年四
    月十一日監聽譯文之證據能力部分：
    按通訊保障及監察法於九十六年七月十一日修正，增訂第五
    條第四項規定：「違反本條規定進行監聽行為情節重大者，
    所取得之內容或所衍生之證據，於司法偵查、審判或其他程
    序中，均不得採為證據。」該修正係於上開監聽之後，惟依
    法律不溯及既往原則，似難逕予適用，而依修正前該法規定
    ，核發通訊監察書實施通訊監察者，必須合於通訊保障及監
    察法第5條第1項所規定之要件，始得為之；此不惟於核發通
    訊監察書時，必須有事實足認被告或犯罪嫌疑人有該條第1
    項所列各款罪嫌之一，且必須所監察之通訊內容與該案即該
    被告或犯罪嫌疑人所犯該罪嫌有關，方為遵循該條規定程序
    所取得之證據；否則，該通訊監察所取得之證據，仍屬違背
    法定程序取得之證據，其有無證據能力之認定，依刑事訴訟
    法第一百五十八條之四規定，應審酌人權保障及公共利益之
    均衡維護，以為判斷（最高法院九十五年度台上字第六九０
    三號判決意旨參照）。查上開監聽係臺灣桃園地方法院檢察
    署檢察官於九十六年三月二十九日所核發，監聽案由及涉嫌
    觸犯之法條為（竊盜）刑法第三百二十條，監聽對象為彭OO
    、朱OO、梁OO、吳OO、段OO等人，適用法條為（修正前）通
    訊保障及監察法第五條第一項第二款，有該署九十六年三月
    二十九日桃檢惟仁聲監（續）字第000403號通訊監察書影本
    一份附卷可稽，然被告乙○○之選任辯護人於原審準備程序
    及審理中，均否認此部分之證據能力，且據修正前後通訊保
    障及監察法第五條第一項第二款規定，刑法第三百二十條之
    竊盜罪嫌均不在其列，復未具體記載該被告為監察對象，顯
    然違反上開規定之法定程序，又此違反情節至為明顯重大，
    執行通訊監察者顯非不知情而違反，又侵害被告通訊秘密與
    訴訟權益，為防止類似違法監聽之偵查手段，權衡竊盜對財
    產法益之侵害與公共利益之關係，暨人民通訊自由之保障等
    情，認公訴人所提上開通訊監聽譯文，應無證據能力。
二、關於嘉義市警察局現場勘查報告二份（見警卷第三十六、五
    十五頁）之證據能力部分：
    按除顯有不可信之情況下，公務員職務上製作之紀錄文書、
    證明文書，得為證據，刑事訴訟法第一百五十九條之四定有
    明文。本件被告乙○○之選任辯護人就上開報告之證據能力
    雖有爭執，然查上開二份勘查報告，分別為嘉義市警察局警
    員至竊案現場（嘉義市○○路一九三號蘭潭DC大樓）及該局
    鑑識課實驗室採證勘查後，於職務上所製作之紀錄文書，復
    無顯不可信之情況，應認有證據能力。
三、另按被告以外之人於審判外之陳述，雖不符刑事訴訟法第一
    百五十九條之一至第一百五十九條之四之規定，而經當事人
    於審判程序同意作為證據，法院審酌該言詞陳述或書面陳述
    作成時之情況，認為適當者，亦得為證據；又當事人、代理
    人或辯護人於法院調查證據時，知有第一百五十九條之五第
    一項不得為證據之情形，而未於言詞辯論終結前聲明異議者
    ，視為有前項之同意，為刑事訴訟法第一百五十九條之五第
    一項、第二項所明文。又當事人、代理人或辯護人於調查證
    據時，知有刑事訴訟法第一百五十九條第一項不得為證據之
    情形，卻表示「沒有意見」等意思，而未於言詞辯論終結前
    聲明異議者，應視為已有將該等傳聞證據採為證據之同意，
    業據最高法院九十三年度臺上字第三五三三號及九十四年度
    台上字第二九七六號等判決闡釋明確。本件公訴人、被告及
    辯護人對於本案之證據資料之證據能力，除前開二項證據外
    ，均未表示意見及爭執，基於尊重當事人對傳聞證據之處分
    權，及證據資料愈豐富，愈有助於真實發見之理念，且強化
    言詞辯論主義，使訴訟程序得以順暢進行，故認其他證據資
    料均有證據能力，合先敘明。
乙：程序方面：
壹、有罪（被告丙○○）部分:
一、訊據被告丙○○矢口否認有竊盜犯行，辯稱：伊係為租房子
    而至案發大樓看環境，可能因此遺留煙蒂、鞋印在該大樓地
    下一樓，案發現場在地下二樓，故伊未去。又案發期間與乙○○聯絡，係聯繫打牌，非聯繫偷車之事。且現場監視畫面
    顯示竊賊與伊身型不符云云。
二、經查：
(一)上揭案發九十六年四月十一日凌晨零時許，嘉義市○區○○
    路一九三號大樓住宅地下二樓停車場，甲○○所有、停放在
    該處第八號及第八三號停車格之車牌號碼8999-LS及7R-7889
    號自小客車二輛失竊等情，業據被害人甲○○於警偵訊指訴
    綦詳，並有被害報告單一紙足稽（見警卷第四十六頁）。經
    現場監視器所拍攝照片所示，竊犯共有三名，有現場監視器
    翻拍照片、嘉義市警察局現場勘察報告二份可參（見警卷第
    三十六、三十七、五十五、五十六、六十二至六十六頁）。
(二)經警於上址地下一樓採得可疑菸蒂、鞋印等物，有嘉義市警
    察局現場勘察報告二份可憑，其中一個菸蒂經送鑑定結果與
    被告丙○○DAN型別相符；復經警徵得被告丙○○同意，至
    其嘉義市○○街四十八巷四十四號住處搜索，扣得其所有之
    黑色皮鞋一雙，其中左腳鞋底經送鑑定比對結果與警於案發
    住宅地下一樓所採得之其中一枚鞋印相符，有內政部警政署
    刑事警察局鑑驗書及鑑定書各一份在卷足參（見警卷第二十
    八、二十九頁），足證被告丙○○確曾出現案發大樓地下室
    ；佐以被告丙○○案發時間前後，其所持用0000000000之行
    動電話之通話基地台位址均距案發地點不遠處，有監聽票、
    通訊監聽譯文、嘉義市政府警察局刑事警察大隊偵查報告、
    基地台報告書、地圖等資料在卷可稽（見警卷六十九至七十
    頁、一審卷第一二九至一三二頁）；另現場監視器所拍攝到
    嫌犯三人，以被告之身形，無法排除被告丙○○非上開嫌犯
    之一，詳如後述；況被告丙○○既非住戶，自無出現之正當
    理由；又深夜時間出現地點（大樓地下室）及方式（未與住
    戶或管理員接洽後出現），亦不合於常理。而於其出現後車
    輛即失竊，基於經驗法則，綜合行為當時所存在之事證，為
    客觀之事後審查，足認本件失竊車輛為被告丙○○夥同另二
    名成年男子所竊取，殆可認定。被告丙○○否認涉案，委不
    足採。
(三)被告丙○○雖辯稱：伊係為租房子而至案發大樓看環境云云
    ，於原審提出該大樓招租廣告相片為證（見一審卷第七十四
    頁）。惟被告丙○○於警詢時均一再辯稱未曾到過嘉義市○
    區○○路一九三號（蘭潭DC）大樓地下一、二樓停車場；經
    鑑定警方於上址地下一樓採得可疑菸蒂、鞋印等物，菸蒂與
    其DAN型別相符，鞋印與其所有黑色皮鞋左腳鞋底相符，始
    於原審坦承曾去過上開大樓，亦未提及有至上處租屋之事。
    況衡諸一般經驗，租看大樓房屋者，通常會先以電話連絡出
    租人看屋，或向管理室人員詢問租屋之樓層、坪數、租金等
    概況，且進入大樓者，均須先向守衛室登記，始得進入。又
    上開大樓地下一樓從前曾作為展場使用，但案發時已廢棄多
    時，未作其他用途使用，一般住戶出入亦不會行經該處等情
    ，業經證人即鑑識警員陳彥霖於原審結證明確（見一審卷第
    九十七頁），並有上開勘察報告暨相片附卷可稽。而被告既
    自稱欲前往查看租屋環境，竟未與出租人相約看屋，復未徵
    詢大樓管理人員許可，即自行潛入荒廢已久且罕人經過之地
    下樓層看屋，顯悖於常情，益證所辯無足可採。
(四)經原審勘驗現場監視器錄影光碟結果，雖顯示「嫌犯三人疑
    似三名成年男子，【身形較瘦長，但看不出長相、特徵及年
    齡】等情，有原審勘驗筆錄可考（見一審卷第九十四頁）。
    然上開錄影畫面乃透過監視器所拍攝，其所顯示之人物影像
    因受攝影角度及距離之影響，而與實際人物尺寸或有出入，
    亦屬事理之常。況衡諸被告丙○○身高一七一公分，體重七
    十四公斤之身形，業經被告於原審陳明在卷，與上開畫面所
    顯示之竊賊身形，亦非截然有別。故依據上開勘驗結果，雖
    不能認出被告丙○○為三名竊賊中之何者，但亦不能反證該
    被告非三名竊賊中之一人。
(五)綜上所述，被告丙○○所辯有違常情，顯係諉卸之詞，不足
    採信。本件事證已明，被告丙○○犯行堪以認定，應依法論
    科。
三、按大樓式或公寓式住宅之地下室，係附屬於該大樓或公寓，
    為該種住宅居住人生活起居場所之一部分，與住宅之關係密
    不可分。且按刑法第三百二十一條第一項第一款之夜間侵入
    住宅竊盜罪，所謂「住宅」，乃指人類日常居住之場所而言
    ，公寓亦屬之，而公寓樓梯間可直接通往上開地下停車場，
    係專供該區公寓住戶停放車輛，雖地下停車場原僅提供各住
    戶停放車輛使用，然就公寓之整體而言，該停車場可謂構成
    其公寓之一部分，與公寓有密切不可分之關係，如於夜間侵
    入該種住宅地下室竊盜，自應依刑法第三百二十一條第一項
    第一款論罪（最高法院七十六年台上字第二九七二號判例、
    八十二年度台上字第五七０二號判決參照）。核被告丙○○
    夥同其他二名姓名年籍不詳之人，於夜間侵入上開住宅大樓
    地下室停車場，竊取上開車輛之所為，係犯刑法第三百二十
    一條第一項第一、四款之結夥三人以上夜間侵入住宅竊盜罪
    （起訴書雖僅訴以同法條第一款之夜間侵入住宅竊盜罪，惟
    公訴檢察官業於原審九十七年十一月七日審理時當庭更正起
    訴法條為刑法第三百二十一條第一項第一、四款之結夥三人
    以上夜間侵入住宅竊盜罪，自無庸再變更起訴法條，併此敘
    明）。被告與其他二名姓名年籍均不詳之成年男子間，有犯
    意之聯絡及行為之分擔，應論以共同正犯。被告丙○○於九
    十四年間因竊盜案件，經臺灣彰化地方法院判處有期徒刑七
    月，經上訴臺灣高等法院臺中分院駁回上訴確定，於九十五
    年三月二十二日執行完畢，有臺灣高等法院被告前案紀錄表
    在卷可參，於五年內故意再犯本件有期徒刑以上之罪，為累
    犯，應依刑法第四十七條第一項規定加重其刑。原審對於被
    告丙○○部分，審酌其有多次竊盜前科，素行不佳，結夥侵
    入住宅竊取被害人二車，造成被害人損害甚重、惡性非輕，
    及犯後否認犯行並無悔意等一切情狀，適用刑法第二十八條
    、第三百二十一條第一項第一、四款、第四十七條，量處有
    期徒刑一年。本院經核原判決認事用法，均無不合，量刑亦
    屬妥適。被告丙○○上訴否認犯罪，指摘原判決不當，為無
    理由，應予駁回。
貳、無罪（被告乙○○）部分:
一、公訴意旨略以: 被告乙○○與同案被告丙○○及另一名姓名
    年籍不詳之人，共同基於意圖不法所有之犯意，結夥三人於
    上開時地竊取上開自小客車二輛得手，認被告乙○○亦涉犯
    共同結夥三人以上夜間侵入住宅竊盜罪嫌云云。
二、按犯罪事實應依證據認定之，無證據不得認定其犯罪事實；
    又不能證明被告犯罪者，即應諭知無罪之判決，刑事訴訟法
    第一百五十四條第二項、第三百零一條第一項分別定有明文
    。另按認定犯罪所憑之證據，無論其為直接證據或間接證據
    ，其為訴訟上之證明時，均須達於一般通常之人均不致於有
    所懷疑，而得確信其為真實之程度，始得據之為有罪之認定
    。倘其證明尚未達到此一程度，而有合理性之懷疑存在，致
    使無從形成有罪之確信時，根據「罪證有疑，利於被告」之
    證據法則，即不得遽為不利被告之認定。
三、公訴意旨認被告乙○○涉犯上開加重竊盜罪嫌，無非以其持
    用之0000000000號行動電話，與同案被告丙○○持用之行動
    電話0000000000號行動電話，於案發當日有密切聯繫，且其
    行動電話基地台位置均在案發現場附近，及被告乙○○持用
    0000000000號行動電話，於案發當日與綽號彭仔之人持用之
    0000000000號行動電話，及與不詳之人持用之0000000000號
    行動電話之通話內容中，所提及車輛之型號與告訴人所失竊
    之自小客車同款等情為據。
四、訊據被告乙○○堅決否認有參與上開竊盜犯行，辯稱：伊沒
    有偷車，什麼時候打電話給丙○○也忘記了，只記得常常跟
    他聯絡打牌，伊於九十六年四月十一日以0000000000號行動
    電話，與綽號彭仔之人持用之0000000000號行動電話，及與
    不詳之人持用之0000000000號行動電話之通話內容，係要連
    絡買賣中古車之事等語。
五、經查：
(一)上開監聽譯文無證據能力，已於前述，自不能採為不利被告
    乙○○之證據。況依該監聽譯文九十六年四月十一日四時二
    時三分許通聯內容雖提及「Ａ：我要528的啦，我都回來了
    ．．」等語（見警卷第六十一頁之監聽譯文內容），該528
    似指車輛型號，甚而有可能如公訴人所指係BMW528，然本件
    失竊車輛雖同為BMW但為520非528（見警卷第二十七頁），
    故而，檢察官上訴意旨指稱正與失竊車輛型號相同，容有誤
    解，則此部分監聽譯文尚難為不利被告認定。另依九十六年
    四月十一日二時五分許通聯內容雖提及「我開一輛40，30的
    放你那邊」、「我都已弄好了」等語（見警卷第六十頁），
    對照失竊大樓監視錄影畫面顯示第一輛失竊時間為零時三十
    三分許，已得手一輛車，被告乙○○是可能為如同監聽譯文
    所顯示，有車輛可放在某男子那邊，但二時一分至十一分間
    ，嫌犯三人正在犯罪現場，倘被告乙○○係嫌犯三人中之一
    人，依常理，被告乙○○應不致於在尚著手行竊時與他人聯
    繫為是，再者，通聯內容，不管是05或98（有可能指車輛出
    廠時間），均與本件失竊車輛出廠時間不符，亦難由通話內
    容認定與本件竊盜案有關。由於被告乙○○並無自證己罪之
    義務，縱其辯稱通話內容係指中古車輛買賣為不可採，但要
    難僅憑此認定被告乙○○涉案。足見據該譯文內容，亦不能
    遽認與本件失竊車輛有關，且非與同案被告丙○○之對話，
    故不能憑此認被告乙○○有與同案被告丙○○共同行竊上開
    車輛之事實。
(二)依上開通聯之話基地台位址，被告乙○○案發時間前後，其
    通話之基地台位址均距案發地點不遠處（見警卷六十九至七
    十頁、一審卷第一三一頁），固可認被告乙○○在該時段出
    現在案發現場附近，以其出現時段係深夜時分，其動機實啟
    人疑竇，但僅憑此點，尚不足以推認被告乙○○係本件竊盜
    案負責在外把風或接應之共犯。
(三)據現場監視器錄影畫面顯示，三名竊賊身形均屬瘦長者，業
    經原審於九十七年十月八日審判期日勘驗無誤，有原審審判
    筆錄在卷可考，然衡諸被告乙○○身高一百六十八公分、體
    重九十八公斤之體型，業經該被告於原審陳明在卷（見一審
    卷第九十五頁），與上開竊賊身形，差異甚大，自難認被告
    乙○○為上開三名竊賊中之一人。
(四)綜上事證，均不足以認定被告乙○○有與同案被告丙○○於
    上開時地共同行竊上開車輛之犯行。縱同案被告丙○○於九
    十六年六月八日間在嘉義縣竊車後，曾聯繫綽號「大胖游」
    之被告乙○○前往協助運送贓車，有臺灣嘉義地方法院九十
    六年度易字第四九０號刑事判決影本一份附卷可參（見一審
    卷第二七五頁）；及被告乙○○於警詢時自承有與被告丙○○於九十六年間在台南縣麻豆共同竊車（見偵查卷第五頁）
    等情，然既無積極證據證明被告乙○○與同案被告丙○○於
    本件有犯意聯絡，仍不足以證明被告乙○○確有起訴意旨所
    訴之竊盜犯行。
六、原審以被告乙○○犯罪尚屬不能證明，為無罪判決之諭知。
    本院經核原判決認事用法，均無不合。公訴人上訴，指摘原
    判決不當，為無理由，應予駁回。
、據上論斷，應依刑事訴訟法第三百六十八條，判決如主文。
本案經檢察官郭珍妮到庭執行職務。
中    華    民    國    98    年    5     月    20    日
                  刑事第一庭審判長法官  蔡  長  林
                                  法官  王  明  宏
                                  法官  夏  金  郎
以上正本證明與原本無異。
不得上訴。
                                書記官  李  培  薇
中    華    民    國    98    年    5     月    21    日
附錄本案論罪科刑法條全文：
刑法第三百二十一條第一項第一、四款：
犯竊盜罪而有左列情形之一者，處六月以上、五年以下有期徒刑
：
一、於夜間侵入住宅或有人居住之建築物、船艦或隱匿其內而犯
    之者。
四、結夥三人以上而犯之者。


司法院資訊處製作；財團法人民間司法改革基金會備份。
